【裁判字號】    94,訴,3111
【裁判日期】    950428
【裁判案由】    強盜
【裁判全文】
臺灣板橋地方法院刑事判決              94年度訴字第3111號
公  訴  人  臺灣板橋地方法院檢察署檢察官
被      告  戊○○
                    （現羈押在台灣台北看守所）
指定辯護人  本院公設辯護人甲○○
上列被告因強盜案件，經檢察官提起公訴（94年度偵字第21487
號），本院判決如下：
    主  文
戊○○於夜間侵入住宅竊盜，因脫免逮捕，而當場施以強暴，處
有期徒刑柒年貳月。
    事  實
一、緣戊○○於民國94年12月9 日下午3 時許，騎腳踏車行經丙○○在其台北縣板橋市○○路○ 段38號住家前廳所經營之機
    車店，欲向丙○○借自來水使用，而與丙○○發生口角，並
    於該日傍晚6 、7 時許報警前往上址處理其間糾紛。詎戊○○見警方僅勸導雙方平息紛爭，心有不甘，遂於翌日（即10
    日）凌晨0 時許，即前往丙○○機車店外埋伏觀察，至凌晨
    1 時25分許之深夜，見丙○○準備打烊，竟意圖為自己不法
    之所有，趁丙○○尚未關門而在店內吃宵夜之際，侵入上開
    住宅，並打開該處神桌抽屜，竊取丙○○所有之現金新台幣
    （下同）7,000 元得手，然隨即為聽聞狗吠聲而至前廳察看
    之丙○○所發現，丙○○遂抓住戊○○衣領，戊○○見狀作
    勢欲以尖銳物品（尚無證據證明為兇器）攻擊丙○○，丙○○鬆手閃避，戊○○旋即將竊得之現金丟棄在地，並向外逃
    逸，丙○○則在後追躡至台北縣板橋市○○路○ 段32巷口處
    ，欲抓住戊○○，戊○○欲拖免逮捕而與丙○○發生扭打，
    致丙○○受有門牙掉落、右手臂擦傷等傷害（傷害部分未據
    告訴）。嗣經獲報前來之員警當場逮捕戊○○，並在上址扣
    得現金7,000 元。
二、案經丙○○訴由台北縣政府警察局板橋分局報告台灣板橋地
    方法院檢察署檢察官偵查起訴。
    理  由
一、訊據被告於本院審理中，固不否認與告訴人丙○○發生扭打
    乙節，然矢口否認進入被告店內竊盜現金7,000 元，辯稱：
    其因傍晚曾與丙○○發生口角，嗣發覺手機不見，循原路尋
    找，始於凌晨1 時許前往丙○○機車店外，表示欲尋找手機
    ，然丙○○竟口氣惡劣，復持刀威脅，其始與丙○○發生衝
    突云云。經查：
  (一)證人即告訴人丙○○於本院審理中具結證稱：「我在案發前
    沒有見過被告，案發當天才第一次見到。案發當天下午約三
    點多，我幫狗洗澡，被告拿一個保麗龍的桶子過來說要借水
    ，我請他等我洗完狗再讓他盛水，但被告還是執意要立刻盛
    水，我就生氣，並將他的保麗龍桶子撥開，他桶子裡的水也
    倒出來，後來我洗好狗，被告也裝好水離開。沒有多久，被
    告又來向我借輪胎打氣的接頭，我很氣被告硬要裝水，便不
    想借他，被告說我心腸不好，我也罵被告，後來被告拿一條
    鐵鍊說要找我單挑，我本來回到店內想拿修機車的工具和他
    單挑，但不想多惹事，就沒理被告，被告也離開了。到了傍
    晚6 、7 點，被告又帶了2 位警察過來，警察問我與被告發
    生何事，我向警察解釋被告借水的事，被告則一直在旁邊告
    訴警察說我心腸不好，警察有勸導被告，後來被告也離開了
    。之後翌日凌晨1 點多，我打算收店打烊，並在店內的角落
    吃完東西，將碗收到廚房時，聽到店門口的狗在叫，我從廚
    房一出來就看到被告站在我店內神桌旁邊的辦公桌前，右手
    上抓著錢，左手拿壹支尖尖的不明物品，只有露出一小截。
    我的錢平常是放在神桌的小抽屜內，當時我沒有看到被告在
    翻找東西，只看到被告手上有拿錢，神桌的抽屜是打開的。
    我上前抓住被告，被告就以手上的不明物品作勢要戳我，於
    是我放開被告，立刻轉身在旁邊找工具反擊，被告就把錢丟
    在辦公桌及神桌的中間地上，往文化路1 段32巷的方向逃跑
    ，我追出去，被告一直在我的視線範圍內，直到在32巷內被
    我抓到，跟我發生拉扯，被告徒手打我，把我的門牙打落，
    我的牙齒本來有鬆動，因此就被打落了，且手上有一些抓傷
    。在扭打時我也有咬被告，那時我們一直在拉扯，我被壓在
    地上，手上的工具也掉在地上，只好咬被告，但不知道咬到
    被告哪裡」等語（見本院95年4 月18日審理筆錄第3 至13頁
    ），核與告訴人丙○○於警詢及偵查中所述情節相符，以被
    告與告訴人丙○○於案發當日始初次見面，並非素有怨隙，
    告訴人丙○○自無飾詞誣陷之必要。況告訴人丙○○倘有意
    攀誣被告，大可指稱其目擊被告在其機車店內翻找財物，亦
    無須稱僅僅看到神桌抽屜被打開、被告手上有錢等節。況且
    ，警方於94年12月10日凌晨2 時許前往告訴人丙○○所開設
    之機車店內拍照，確有七張千元紙鈔散落在地，而該紙鈔為
    對折之狀態，此有照片1 幀在卷可查（見偵查卷第28頁）。
    對照告訴人丙○○於本院上開審理期日復證稱：「有時候為
    了找錢方便，就把一千元紙鈔放在一邊，另外將一百及五百
    的紙鈔放在一起」等語以觀，被告在倉促間僅在神桌抽屜內
    取走旁邊價值較高之千元紙鈔，亦屬合於常情之事。由上所
    述，已可見告訴人丙○○之指述非虛。
  (二)次查，證人即到場處理之員警乙○○於本院審理中具結證稱
    ：「我們在94年12月10日凌晨有接獲勤務中心通報，前往台
    北縣板橋市○○路38號處理竊盜案，當時我的另一名同事丁○○先到場，被告和被害人丙○○二人在機車店旁邊隔1 、
    2 間房子的地方。被害人丙○○的警詢筆錄是我所製作，他
    有提到神桌內有紙鈔和零錢，但是實際數目我沒有問。我在
    帶被告回派出所前，有先到案發現場查看並拍照，紙鈔就平
    整地掉在地上，被害人丙○○及其妻子都有在場指認被告偷
    的錢掉落在何處，狀態就如偵查卷內照片所示，之後就與同
    事丁○○一起帶被告回派出所」等語（見本院上開審理筆錄
    第18至20頁）。而證人即警員丁○○亦於本院審理中具結證
    稱：「告訴人丙○○的機車店就在我們派出所隔壁，報案時
    間接近我們凌晨2 時交接班的時間，我正好返回派出所在門
    口停放機車，就聽到機車店老闆丙○○在喊的聲音，就過去
    查看。我看到他和被告一面扭打，一面喊我。我另一位同事
    乙○○從另一個方向過來，我們就想辦法把他們兩人分開，
    他們兩人扭打在一起，先是站著打，後來滾到地上，接著又
    站起來打，打得很激烈。當時勤務中心也有接到通報。後來
    我們將被告帶回警局製作筆錄，並且到機車店採證」等語（
    見本院上開審理筆錄第14至17頁）。由證人乙○○上開證言
    ，可見告訴人丙○○機車店內確有千元紙鈔7 張散落在地，
    此與告訴人丙○○所述情節相符；而證人丁○○亦證稱其到
    場時，丙○○正與被告在扭打，足見告訴人丙○○所述其在
    發現被告潛入店內後，旋即追出，並與被告發生扭打，直至
    警察前來處理乙節非虛。則告訴人丙○○既然在案發第一時
    間即行追躡被告至店外巷口處，顯無可能在警員抵達前返回
    店內故意布置被害現場而構陷被告。
  (三)雖辯護人為被告辯稱，告訴人丙○○指述被告將紙鈔握在手
    上，紙鈔不可能以平整的狀態散落，且丙○○對其抽屜內有
    多少零錢及紙鈔亦無法陳述，可見告訴人丙○○所為指述不
    可採云云。然查，觀之上述現場照片所示情形，扣案之7 張
    千元紙鈔均有對折而掉落在地，可見該紙鈔在掉落前乃整疊
    對折之狀態。而該等紙鈔不論係因告訴人丙○○將千元紙鈔
    另外放在神桌抽屜內而先經整理，或係被告得手後為便於藏
    放而加以對折，以被告竊取該疊紙鈔時，旋即引發店門口狗
    吠，並引來告訴人丙○○前來查看等情狀，則被告在情急中
    隨即鬆開手中紙鈔而掉落，紙鈔呈現對折後平整掉落之狀況
    ，亦與常理相符。是被告此節所辯，並非可採。再者，證人
    乙○○於警詢中並未特別問及告訴人抽屜內原有現金若干，
    亦已經證人乙○○證述屬實，則告訴人丙○○忙亂之餘未加
    清點，自屬平常，況本案審理時已距案發之時將近半年，告
    訴人丙○○就此細節亦可能因記憶模糊而無法說明，自不得
    以此遽認告訴人丙○○之指述有所瑕疵。此外，被告雖又辯
    稱其未曾到過告訴人丙○○店內，不可能知悉其現金擺放位
    置云云。然被告自下午3 時許即因借水之事與告訴人丙○○
    發生糾紛，復於晚間6 、7 時許報警前往告訴人丙○○機車
    店要求告訴人丙○○道歉，其復於本院準備程序中自承，晚
    間發現手機不見後，即去找丙○○，並在店外等告訴人至晚
    間11、12點等語（見本院94年12月29日訊問筆錄第2 頁），
    可見被告自下午3 時許起至晚間12時許止，即多次徘徊告訴
    人丙○○之機車店外，則趁其間有客人前往機車店消費之際
    ，被告當能在店外觀察獲知告訴人丙○○現金之擺放位置。
    是被告此節所辯，自非可採。
  (四)綜上所述，被告竊取告訴人丙○○內店財物得手後，為脫免
    逮捕，而與告訴人丙○○發生扭打而對其施加毆打之強暴犯
    行，事證明確，堪予認定。
二、按刑法第329 條所謂當場，固不以實施竊盜或搶奪者尚未離
    去現場為限，即已離盜所而尚在他人跟蹤追躡中者，仍不失
    為當場。又所謂強暴，係直接、間接對於人身體施以暴力，
    且只需有此行為即足，不以使被害人不能抗拒為必要。被告
    戊○○於竊盜行為得逞後欲離開現場時，為被害人丙○○發
    覺而追躡，被告為脫免逮捕，竟向丙○○施以強暴行為，被
    告之行為自合於刑法第329 條所規範之準強盜行為。而刑法
    第329 條之以強盜論，即以強盜罪相當條文處罰之意，並非
    專以刑法第328 條第1 項之強盜論，故第330 條所謂犯強盜
    罪，不僅只是指自始犯強盜罪而言，及依刑法第329 條以強
    盜論，亦包括之，被告於夜間侵入住宅竊盜，為脫免逮捕，
    而施以強暴行為，有同法第321 條第1 項第1 款之情事，自
    應依刑法第330 條第1 項之加重強盜罪論處。是核被告戊○○所為，係犯刑法第329 條、第330 條第1 項之加重準強盜
    既遂罪。公訴人認被告之行為係犯刑法第329 條之準強盜罪
    ，即有未洽，本院爰依刑事訴訟法第300 條之規定，於起訴
    事實同一範圍內變更起訴法條。本院審酌被告僅曾於82年間
    有傷害前科，素行並非甚惡，及被告不思憑己力賺取財物，
    反以竊盜方式牟利等犯罪動機、目的、手段，並考量所竊盜
    財物7,000 元業經被告棄置在被害人丙○○機車店內，並由
    丙○○領回，及丙○○於追躡被告過程中所受手臂擦傷、門
    牙掉落之傷害等所生危害程度，與被告矢口否認犯行之犯後
    態度，量處如主文所示之刑。至被告為本件犯行所用之尖銳
    物品，未經扣案，亦無證據證明係被告所有，自不予宣告沒
    收，併此敘明。
據上論斷，應依刑事訴訟法第299 條第1 項前段、第300 條，刑
法第329 條、第330 條第1項，判決如主文。
本案經檢察官魏正杰到庭執行職務。
中    華    民    國    95    年    4     月    28    日
                  刑事第十五庭  審判長法  官  林海祥
                                      法  官  朱敏賢
                                      法  官  汪怡君
上列正本證明與原本無異。
如不服本判決，應於送達後十日內向本院提出上訴狀。
                                      書記官  李郁禎
中    華    民    國    95    年    4     月    28    日
附錄本案論罪科刑法條全文：
中華民國刑法第329條
竊盜或搶奪，因防護贓物、脫免逮捕或湮滅罪證，而當場施以強
暴脅迫者，以強盜論。
中華民國刑法第330條
犯強盜罪而有第三百二十一條第一項各款情形之一者，處七年以
上有期徒刑。
前項之未遂犯罰之。
中華民國刑法第321條
犯竊盜罪而有左列情形之一者，處六月以上、五年以下有期徒刑
：
一  於夜間侵入住宅或有人居住之建築物、船艦或隱匿其內而犯之者。
二  毀越門扇、牆垣或其他安全設備而犯之者。
三  攜帶兇器而犯之者。
四  結夥三人以上而犯之者。
五  乘火災、水災或其他災害之際而犯之者。
六  在車站或埠頭而犯之者。
前項之未遂犯罰之。


司法院資訊處製作；財團法人民間司法改革基金會備份。
